【裁判字號】    92,交聲,133
【裁判日期】    920506
【裁判案由】    違反道路交通管理處罰條例聲明異議
【裁判全文】
臺灣桃園地方法院刑事裁定                        九十二年度交聲字第一三三號
    原處分機關  交通部公路總台北區監理所
    異  議  人  甲○○
右異議人因不服原處分機關於民國九十一年十二月二十七日所為北監自裁字第裁４０
─ＣＧ0000000號違反道路交通管理事件裁決處所為處分，經聲明異議，本院
裁定如左：
    主  文
原處分撤銷。
甲○○駕駛人行車速度，超過規定之最高時速未滿二十公里，處罰鍰新台幣壹仟貳佰
元，並記違規點數壹點。
    理  由
一、本件聲明異議意旨詳如附表聲明異議狀所載。
二、經查：
    （一）異議人甲○○於民國（下同）九十一年三月一日十三時二十一分許，駕駛
          ＨＡ─１５９９號自用小客車，行經台北縣三重市中山高架橋北上內側車
          道往台北方向行駛時，因時速達每小時七十四公里（按當地最高速限為每
          小時六十公里），而經當場拍攝違規超速照片二紙，並由台北縣政府警察
          局交通隊於九十一年三月二十八日憑以製作北縣警交字第ＣＧ00000
          00號「舉發違反道路交通管理事件通知單」，再由原處分機關於九十一
          年十二月二十七日裁處北監自裁字第裁４０─ＣＧ0000000號裁決
          書等情，業據原處分機關於北監五字第９２─４５３１─１─０２３９２
          號移送書載明綦詳，並提出異議人所駕駛上開自用小客車之違規照片二紙
          可稽，復為異議人於本院審理時所不否認在案，應堪認定。
    （二）又異議人於本院審理時辯稱上開違規照片上所攝得之車輛，為其所駕駛上
          開自用小客車及另輛自用小貨車，何能證明違規超速之車輛係其所駕駛之
          上開自用小客車云云，惟異議人此部分所辯，業據證人即警員蔡澄潭於本
          院審理時證稱「這個路段我們有埋設感應線圈，當車輛壓過線圈且超速時
          就會連續拍二張照片存證，照片上第一行數字是代表九十一年三月一日十
          三時二十一分所拍攝，左邊第二行是顯示第一車道，左邊第三行是表示拍
          攝張數，右邊第二行是代表感應距離為二公尺，第一張右邊第三行是代表
          交叉路口的代號，第二張右邊第三行代表時速七十四公里，這個路段速限
          五十公里，這個路段有十公里的緩衝，據我檢視二張照片是ＨＡ─１５９
          ９號車輛超速壓過感應線圈才被拍照，前方的自小貨已經遠離線圈處，所
          以不是拍自小貨的照片（見本院卷九十二年五月二日筆錄）」、「（這個
          路段的感應線圈最高速度限制為多少？）二百以下都可以感應拍照（見本
          院卷九十二年五月二日筆錄）」等語明確，且經本院審識上開違規照片二
          紙後，異議人於右揭時地所駕駛上開自用小客車與上開自用小貨車之距離
          （按係上開自用小貨車在前行駛，異議人所駕駛之上開自用小客車則係跟
          隨在後），係呈「縮短」乙情，此有異議人所駕駛上開自用小客車先後於
          同一時間與上開自用小貨車同時經攝得之上開違規照片二紙可佐，則異議
          人於右揭時地駕駛上開自用小客車之時速，顯較上開自用小貨車為高，是
          上開違規照片二紙中，以時速七十四公里而違規超速行駛之車輛，衡諸常
          理，應係異議人所駕駛之上開自用小客車該輛，則異議人上開所辯，顯不
          足採信。
    （三）惟異議人原所設籍「台北縣蘆洲市○○○路一九六巷三四號」乙址，業據
          異議人於九十一年三月一日遷往「桃園縣平鎮市○○路雙連二段一一八巷
          五一弄十八號」乙址，此有本院依職權調取異議人之法務部戶役政資訊連
          結作業系統報表二紙，在卷可稽，亦堪認定。茲原舉發機關即台北縣政府
          警察局交通隊於九十一年三月二十八日所製作之上開「舉發違反道路交通
          管理事件通知單」乙紙，揆諸上述，應向異議人「桃園縣平鎮市○○路雙
          連二段一一八巷五一弄十八號」乙址為送達，始為合法，然台北縣政府警
          察局交通隊竟仍向異議人上開「台北縣蘆洲市○○○路一九六巷三四號」
          乙址為（公示）送達，致「查無此人」，此有上開「舉發違反道路交通管
          理事件通知單」、台北縣政府警察局九十一年五月六日北警交字第０九一
          ００三三八四八號函及其退單已入案移送表各乙紙可佐，亦堪認定，則台
          北縣政府警察局交通隊對異議人送達上開「舉發違反道路交通管理事件通
          知單」之程序，顯不合法，自不生（公示）送達之效力，至為灼然。
    （四）綜上所述，本件原處分機關以異議人於右揭時地駕駛上開自用小客車，行
          經上開台北縣三重市○○○○路北上內側車道時，以時速七十四公里違規
          超速行駛（按超速未滿二十公里），揆諸上述，雖屬有據，惟原處分機關
          未查明異議人從未合法收受上開「舉發違反道路交通管理事件通知單」之
          合法送達，自無可能逕行繳納該罰鍰乙情，即逕依道路交通管理處罰條例
          第四十條第一項、第六十三條第一項第一款（裁決書漏載「第一款」）之
          規定，裁處異議人最高額即新台幣二千四百元之罰鍰，容有未當，是本件
          異議人之聲明異議，揆諸上述，雖無理由，惟原處分既有上開不當之處，
          本院自仍應撤銷原處分，並自為裁定如主文所示。
據上論斷，應依道路交通案件處理辦法第二十條前段，裁定如主文。
中      華      民      國      九十二    年    五    月      六    日
                          臺灣桃園地方法院交通法庭
                                     法  官   林 晏 鵬
右正本證明與原本無異。
如不服本裁定，應於裁定送達後五日內向本院提出抗告狀。
                                     書記官   陳 青 瑜
中        華        民        國   九十二   年   五   月    十五    日


司法院資訊處製作；財團法人民間司法改革基金會備份。
